臺灣高等法院臺南分院刑事判決
110年度上易字第462號
上  訴  人  臺灣臺南地方檢察署檢察官
被      告  陳昱霖



上列上訴人因被告詐欺案件，不服臺灣臺南地方法院109年度易
字第543號中華民國110年4月1日第一審判決（起訴案號：臺灣臺
南地方檢察署108年度偵字第20447號），提起上訴，本院判決如
下：
    主  文
上訴駁回。
    事  實
一、乙○○前因詐欺案件，經臺灣桃園地方法院以101年度易字第1
    40、350、577號判決判處有期徒刑4月共9罪、3月共3罪確定
    ，經臺灣高等法院以104年度上易字第634號判決判處有期徒
    刑4月共3罪確定，另經臺灣桃園地方法院以103年度易字第9
    12號判決判處有期徒刑3月確定，再經臺灣桃園地方法院以1
    05年度聲字第1768號裁定應執行有期徒刑3年10月確定，於
    民國106年4月25日假釋出監，107年6月17日縮刑期滿，未經
    撤銷假釋，視為執行完畢。其因販賣中古車，於108年1月初
    某日，駕駛一部白色賓士廠牌、有AMG套件（該套見市值約1
    0萬元）之C300車型新古車（即國內尚未領牌之進口中古車
    ，以下稱甲車），前往臺南市○○區○○路000巷00弄00號甲○○
    住處，供甲○○賞車，雙方談妥以新臺幣（下同）135萬元買
    賣甲車。詎乙○○竟意圖為自己不法之所有，基於詐欺取財之
    犯意，明知車牌號碼000-0000號、車身號碼00000000000000
    000之白色賓士廠牌、無AMG套件之C300車型新古車（以下稱
    乙車），並非與甲○○談妥出售之甲車，仍於同年1月20日，
    在甲○○上址住處，以「看甲車售乙車」之詐術矇騙，在汽車
    買賣契約上，填寫上開乙車資料作為出售車輛，並加註有AM
    G套件之不實內容，致甲○○誤以為所購買者為甲車，因而陷
    於錯誤，當場簽約購車，並將甲車所有權移轉登記給甲○○母
    親丙○○，由丙○○辦理貸款並依約交付車款，乙○○則於同年2
    月2日，將乙車交付甲○○。嗣丙○○、甲○○察覺乙車並無配備A
    MG套件，且非當初看中之甲車，始知受騙。
二、案經丙○○、甲○○訴由臺灣臺南地方檢察署檢察官偵查起訴。
    理  由
一、被告乙○○於本院110年10月6日審理期日未到庭，惟因本件審
    理期日傳票已於110年8月23日合法送達被告陳報之應送達處
    所即被告居所，有送達證書在卷可稽（見本院卷第105頁）
    ，是本件被告經合法傳喚，無正當理由不到庭，爰依刑事訴
    訟法第371條規定，不待其陳述，逕行判決。
二、證據能力：
    按被告以外之人於審判外之陳述，雖不符刑事訴訟法第159
    條之1至第159條之4規定得為證據之情形，而經當事人於審
    判程序同意作為證據，法院審酌該言詞陳述或書面陳述作成
    時之情況，認為適當者，亦得為證據，刑事訴訟法第159條
    之5第1項定有明文。又刑事訴訟法第159條之5立法意旨，在
    於確認當事人對於傳聞證據有處分權，得放棄反對詰問權，
    同意或擬制同意傳聞證據可作為證據，屬於證據傳聞性之解
    除行為，如法院認為適當，不論該傳聞證據是否具備刑事訴
    訟法第159條之1至第159條之4所定情形，均容許作為證據，
    不以未具備刑事訴訟法第159條之1至第159條之4所定情形為
    前提。查本判決所引用之下列供述證據暨其他書證、物證，
    檢察官、被告乙○○於本院準備程序及檢察官於本院審理時，
    均同意作為本案證據（見本院卷第91至94頁、第123頁），
    且於本院逐一提示後，迄於言詞辯論終結前亦未聲明異議，
    本院審酌上開證據資料製作時之情況，尚無違法不當及證明
    力明顯過低之瑕疵，認以之作為證據應屬適當，而有證據能
    力。
三、上揭被告以甲車讓告訴人甲○○賞車，雙方約定買賣與甲車同
    有AMG套件之車輛，事後被告於契約上亦為相同記載，告訴
    人丙○○與被告簽約並辦理貸款，將款項付清後，被告卻交付
    無AMG套件之乙車等事實，業據被告於偵訊、原審審理時供
    述在卷，並於原審及本院審理時坦承主觀上有詐騙告訴人二
    人之犯意而為上開行為不諱(見2784號偵卷－以下偵卷一－第1
    25至127頁；原審卷第268至269頁、第396頁、第402頁、第4
    07頁；本院卷第89至91頁)，並據證人即告訴人甲○○、丙○○
    、證人謝瑞益、張晋豐、黃南莙、吳貞慧證述明確(見偵卷
    一第35至37頁、第93頁、第149至150頁、第179至181頁、第
    225至228頁、第237至238頁)，復有汽車買賣契約書、車貸
    租賃契約書、台新大安租賃股份有限公司108年9月18日台新
    大安租賃(108)法字第1901280084號函及所附租賃契約書、
    台新大安租賃股份有限公司108年12月12日台新大安租賃(10
    8)法字第1901280084號函及所附○○○○開立之鑑價證明、動產
    抵押契約書、進口報單、乙車照片、交通部公路總局臺北區
    監理所108年11月27日北監車字第1080329387號函及所附乙
    車申領牌照登記書、臺灣臺南地方檢察署109年2月25日勘驗
    筆錄及截圖、台灣大哥大門號0000000000號行動電話申登人
    資料查詢、財團法人金融聯合徵信中心-個人任職獨資/合夥
    事業負責人及經理人企業名錄、被告與告訴人甲○○間Line對
    話紀錄截圖、○○汽車商行現場照片等在卷可稽(見偵卷一第9
    頁、第11頁、第13頁、第39頁、第55至57頁、第113至116頁
    、第129至135頁、第157至169頁、第185至191頁；20447號
    偵卷-以下稱偵卷二-45至47頁、第49至51頁、第69至71頁；
    原審卷第179至189頁)。被告任意性自白，核與卷內客觀證
    據相符，堪以採信。綜上所述，被告犯行事證明確，洵堪認
    定，自應依法論科。
四、論罪科刑之理由：　　
㈠、核被告所為，係犯刑法第339條第1項之詐欺取財罪。
㈡、被告前因詐欺案件，經臺灣桃園地方法院以101年度易字第14
    0、350、577號判決判處有期徒刑4月共9罪、3月共3罪確定
    ，經臺灣高等法院以104年度上易字第634號判決判處有期徒
    刑4月共3罪確定，另經臺灣桃園地方法院以103年度易字第9
    12號判決判處有期徒刑3月確定，再經臺灣桃園地方法院以1
    05年度聲字第1768號裁定應執行有期徒刑3年10月確定，於1
    06年4月25日假釋出監，107年6月17日縮刑期滿，未經撤銷
    假釋，視為執行完畢，有臺灣高等法院被告前案紀錄表在卷
    可參，其受徒刑執行完畢後，5年以內故意再犯本件有期徒
    刑以上之罪，依刑法第47條第1項規定，為累犯，爰依法加
    重其刑。至司法院釋字第775號解釋，依解釋文及理由之意
    旨，係指構成累犯者，不分情節，一律加重最低本刑，於不
    符合刑法第59條所定要件之情形下，致生行為人所受之刑罰
    超過其所應負擔罪責之個案，不符罪刑相當原則、比例原則
    。於此範圍內，在修正前，為避免發生上述罪刑不相當之情
    形，法院就該個案應裁量是否加重最低本刑；依此，該解釋
    係指個案應量處最低法定刑、又無法適用刑法第59條在內減
    輕規定之情形，法院應依此解釋意旨裁量不予加重最低本刑
    （最高法院108年度台上字第338號、第976號判決意旨參照
    ），審酌被告前案亦係與本案相同樣之詐欺取財犯罪，被告
    於前罪徒刑執行完畢後，竟未能有所警惕，短期內故意再犯
    本案犯罪，可認其有特別惡性及對刑罰反應力薄弱，又觀諸
    被告本案犯罪情節，並無何情堪憫恕之情形，顯無適用刑法
    第59條規定予以酌減其刑之餘地，故被告依刑法第47條第1
    項規定加重法定最低本刑之結果，並無上開解釋所指罪刑不
    相當之情形，自仍有上開刑法第47條第1項規定之適用，附
    此敘明。
五、駁回上訴之理由：
㈠、原判決以被告本案詐欺取財犯行，事證明確，因予適用刑法
    第339條第1項、第47條第1項、第38條之1第1項前段、第3項
    規定，並審酌被告於犯後否認犯行，直至原審審理時始坦承
    犯行，且未賠償告訴人所受財產損害，及其自陳高中畢業、
    從事外送工作、離婚、1名未成年兒子由被告照顧，另1名未
    成年女兒由前妻照顧之智識程度、經濟狀況等一切情狀，量
    處有期徒刑6月，並諭知如易科罰金以1,000元折算1日之折
    算標準。及說明被告供稱其出售車輛所得佣金為6萬元，且
    依卷內事證尚無從認定被告另有其他犯罪所得，僅足認定被
    告之犯罪所得為6萬元，雖未扣案，仍依刑法第38條之1第1
    項前段規定宣告沒收之，且依同條第3項規定，於全部或一
    部不能沒收或不宜執行沒收時，追徵其價額。又被告雖辯稱
    其因甲○○檢舉發票而遭罰9萬元，其實際上係倒賠3萬元等語
    ，惟縱被告此部分所辯屬實，亦與其領有上開犯罪所得無涉
    ，無從為有利於被告之認定。經核原判決認事用法、量刑及
    相關犯罪所得之沒收、追徵，均無違誤。
㈡、檢察官以被告構成累犯之前案，與本案同係以「佯允賣甲車
    嗣交乙車」之手法犯之，竟仍於本案原審審理時先否認犯行
    ，嗣才改稱全部認罪，足認被告係為減輕刑責，始勉為自白
    認罪，實難認被告有何悔悟之真意。又被告迄今未提出任何
    和解方案、未與告訴人達成和解，此種犯後態度實難苟同，
    從而，原審判決僅諭知處有期徒刑6月，並可易科罰金，量
    刑顯屬過輕為由，提起上訴，指摘原判決量刑過輕而有不當
    。然關於刑之量定，係實體法上賦予法院得為自由裁量之事
    項，倘其量刑已以行為人之行為罪責為基礎，並斟酌刑法第
    57條各款所列情狀，在法定刑度內，酌量科刑，如無偏執一
    端，致明顯失出失入情形，上級審法院即不得單就量刑部分
    遽指為不當或違法。原判決業依刑法第57條各項就卷內證據
    資料參互審酌，逐一剖析，且已明確斟酌被告犯後否認犯行
    ，直至原審審理時始坦承犯行，且未賠償告訴人所受損害之
    犯後態度等情，做為其量刑基礎，於適法範圍內行使其量刑
    之裁量權，核無違法或不當，檢察官上訴理由難謂可採。從
    而，原判決既無違誤，即應予維持，檢察官之上訴，為無理
    由，應予駁回。
六、依刑事訴訟法第368條、第371條，判決如主文。
本案經檢察官吳維仁提起公訴，檢察官黃慶瑋提起上訴，檢察官
趙中岳到庭執行職務。
中　　華　　民　　國　　110 　年　　10 　　月　　13　日
                  刑事第六庭    審判長法　官  張瑛宗
                                      法　官  林逸梅
                                      法　官  李秋瑩
以上正本證明與原本無異。
不得上訴。
　　　　　　　　　　　　　　　　　　　書記官  劉紀君
中　　華　　民　　國　　110 　年　　10　　月　　13　　日
附錄本案論罪科刑法條全文
中華民國刑法第339條
（普通詐欺罪）
  意圖為自己或第三人不法之所有，以詐術使人將本人或第三人
  之物交付者，處5年以下有期徒刑、拘役或科或併科50萬元以
  下罰金。
  以前項方法得財產上不法之利益或使第三人得之者，亦同。
  前二項之未遂犯罰之。